臺灣屏東地方法院民事判決　　　　　　　 100年度婚字第81號
原　　　告　吳汶靜
被　　　告　劉錦龍
上列當事人間離婚事件，本院於民國100 年8 月18日言詞辯論終
結，判決如下：
    主  文
原告之訴駁回。
訴訟費用由原告負擔。
    事實及理由
一、原告起訴主張：兩造於民國89年2 月12日結婚，婚後兩造經
    常發生爭吵，且被告未曾支付其家庭生活費用，並拒絕帶其
    就醫，因此2 、3 個月後即協議原告暫搬回娘家居住並找工
    作，迄今分居已逾10年，兩造分居期間，被告從未至原告家
    給予關心，雙方感情基礎已蕩然無存，可認任何人倘處於同
    一境況，均將喪失維持婚姻之意願，婚姻已生破綻而難以繼
    續維持，為此爰依民法第1052條第2 項規定訴請判決離婚等
    情。被告則以：當初原告不適應屏東的生活，我才同意其回
    娘家居住並找工作，當時並沒有協議回娘家住多久的時間，
    後來原告提出離婚訴訟敗訴，我有親自或託人找原告回來同
    住，亦訴請原告履行同居義務，原告都拒絕回來同居生活，
    我不同意離婚等語資為抗辯，並請求駁回原告之訴。
二、按民法第1052條第2 項所稱「有前項以外之重大事由，難以
    維持婚姻者」，乃抽象的、概括的離婚事由，係民法親屬編
    於74年修正時，為因應實際需要，參酌各國立法例，導入破
    綻主義思想所增設。但其事由應由夫妻之一方負責者，僅他
    方得請求離婚，是其所採者為消極破綻主義精神，而非積極
    破綻主義。關於是否為難以維持婚姻之重大事由，其判斷標
    準為婚姻是否已生破綻而無回復之希望。而婚姻是否已生破
    綻而無回復之希望，則應依客觀的標準，即難以維持婚姻之
    事實，是否已達於倘處於同一境況，任何人均將喪失維持婚
    姻意欲之程度而定。至於同條但書所規定「難以維持婚姻之
    重大事由應由夫妻之一方負責者，僅他方得請求離婚」，乃
    因如肯定有責配偶之離婚請求，無異承認恣意離婚，破壞婚
    姻秩序，且有背於道義，尤其違反自己清白（clean hands
    ）之法理，有欠公允，同時亦與國民之法感情及倫理觀念不
    合，因而採消極破綻主義。又難以維持婚姻之重大事由，夫
    妻雙方均須負責時，則應比較衡量雙方之有責程度，僅許責
    任較輕之一方，得向責任較重之他方請求離婚，如雙方之有
    責程度相同時，則雙方均得請求離婚，始符公平，最高法院
    著有90年度台上字第1965號判決要旨足參。
三、原告主張兩造於89年2 月12日結婚，惟婚後同居生活2 、3
    個月後，原告即徵得被告同意搬回娘家居住，迄今已分居10
    多年等情，為兩造所不爭，並有戶籍謄本2 件可稽。原告復
    主張被告未曾支付其家庭生活費用，並拒絕帶其就醫，分居
    期間復未至其家中探視表達關心原告云云，固據證人即原告
    之母池綺萍到庭供證：因原告生病被告無法照顧她，也沒有
    幫她繳納保險費，兩造實際居住2 、3 個月，原告就回娘家
    居住了，當時被告有同意原告回娘家居住，原告回娘家之後
    ，被告都沒有打電話或去娘家找過原告等語（本院卷第9 、
    10頁），然為被告所否認，並以上開情詞置辯。經查：
（一）原告曾於91年間提起離婚訴訟，惟係以被告及其母親對其
      態度極為冷淡，常常愛理不理或極不耐煩，因認受有不堪
      同居之虐待為離婚之事由，嗣經本院審理結果，判決原告
      敗訴確定，有本院91年度婚字第56號判決正本附卷可憑。
      其於該件訴訟中並非以被告未曾支付家庭生活費用，及拒
      絕帶其就醫等情作為離婚事由，嗣於本件離婚訴訟，方提
      出此事由，復未能進一步立證以實其說，其真實性即有可
      疑。又被告曾多次前往原告家中探視原告，並勸其返家同
      居生活，惟原告不為所動，被告因此提起履行同居之訴，
      並經臺灣高等法院高雄分院判決勝訴確定，已據證人即原
      告表兄陳長仁、繼父潘金紅於該履行同居事件審理時到庭
      供證明確，有本院91年度婚字第584 號判決、臺灣高等法
      院高雄分院92年度家上字第18號判決正本各1 件附卷可稽
      ，復經本院職權調取上開案卷核閱無訛。又於上開履行同
      居案件審理期間及判決確定後，被告曾多次偕同或囑託其
      表姐陳俞蓁前往原告住處勸其返家同住，惟均遭原告拒絕
      等情，亦據證人陳俞蓁到庭供證：履行同居判決確定前後
      ，被告有跟我去找過原告好幾次，但都沒有人應門，被告
      也有請我去找原告回來屏東同住，有時原告不在，有跟原
      告母親表達請原告回來的意思，有時碰到原告本人，我一
      直勸原告，但原告表示不願意回去等語明確（本院卷第35
      頁），原告對其拒絕返家與被告同居生活乙情亦不爭執。
      是證人池綺萍證稱：原告回娘家之後，被告都沒有打電話
      或去娘家找過原告云云，即與事實不符，且其為原告之母
      ，所證不免有偏袒原告之虞，其證言為本院所不採，足認
      原告上開主張並不足取。
（二）兩造固因分居10多年，情感日趨淡薄，夫妻間誠摯互信、
      相互扶持之感情基礎已然動搖，可認任何人倘處於同一境
      況，均將喪失維持婚姻之意願，婚姻已生破綻而難以繼續
      維持。惟考其原因，兩造結婚後因雙方生活不適應，卻不
      思理性溝通、相互扶持共同解決問題，竟協議讓原告搬回
      娘家居住，致雙方呈分居狀態，兩造均有可歸責之處，然
      被告於分居期間，已多次勸說原告返家同居生活，並訴請
      原告履行同居義務獲勝訴判決確定，惟原告仍恣意拒絕返
      家與被告同居生活，終致婚姻發生重大破綻，其自應負較
      重之歸責事由，依上開說明及判決意旨，原告訴請判決離
      婚即無理由，應予駁回。
四、據上論斷，本件原告之訴，為無理由，依民事訴訟法第78條
    ，判決如主文。
中    華    民    國   100    年    8     月    31    日
                        家事庭法  官  趙家光
以上正本係照原本作成。
如對本判決上訴，須於判決送達後20日內向本院提出上訴狀並表
明上訴理由，如於宣示後送達前提出上訴者須於送達後10日內補
提上訴理由書（須附繕本）。
如委任律師提起上訴者，應一併繳納上訴審裁判費。
中    華    民    國   100     年    8     月    31    日
                               書記官  簡慧瑛